【裁判字號】    92,交上易,81
【裁判日期】    920327
【裁判案由】    過失致死
【裁判全文】
臺灣高等法院臺南分院刑事判決               九十二年度交上易字第八一號   Ｃ
      上  訴  人
      即  被  告  乙  ○  ○
右上訴人因過失致死案件，不服臺灣臺南地方法院九十一年度交訴字第一九一號中華
民國九十一年十月三日第一審判決（起訴案號：臺灣臺南地方法院檢察署九十一年度
偵字第四一八二號），提起上訴，本院判決如左：
      主      文
上訴駁回。
      事      實
一、乙○○於民國九十一年三月八日晚間七時五分許，騎乘車號ＭＴＪ─３９６號重
    型機車，沿臺南縣西港鄉○○村○○路由南往北方向行駛，行經該中山路十七號
    （大港加油站）前之無號誌交岔路口時，本應注意行車速度，依標誌或標線之規
    定及行經無號誌之交岔路口，應減速慢行，作隨時停車之準備，且機車行駛時，
    駕駛人應注意車前狀況，並隨時採取必要之安全措施，而依當時天候陰、夜間有
    照明、柏油路面乾燥、無缺陷、無障礙物、視距尚好等情形，客觀上又無不能注
    意之情形，其能注意竟疏未注意該處為速限四十公里之無號誌交岔路口，且該處
    之中央分隔島留有缺口，可能會有人車由該缺口穿越道路之車前狀況，未減速慢
    行並作隨時停車之準備，反以時速四十至四十五公里之高速超速急馳，適有施安
    心騎乘腳踏車由大港加油站前自西向東欲穿越道路，其本亦應注意慢車行近無號
    誌之交岔路口，應減速慢行，看清左右確無來車並在不妨礙汽車通行之情況下迅
    速通過，且慢車在夜間行車，應燃亮燈光，而依當時情形，客觀上亦無不能注意
    之情事，其能注意竟亦疏未注意其右方有無來車，貿然將其未燃亮燈光之腳踏車
    橫切斜穿道路，致乙○○見狀煞避不及，其機車車頭遂與施安心之腳踏車後部發
    生碰撞，造成施安心人車倒地，受有頭部撞傷併顱內出血，經送醫急救後仍於同
    月十日下午二時十分許不治死亡。乙○○於肇事後，未被有偵查權之公務員或機
    關發覺其為犯嫌前，留在事故現場向到場處理之臺南縣警察局佳里分局西港分駐
    所警員甲○○自首犯行，進而接受裁判。
二、案經臺灣臺南地方法院檢察署檢察官據報相驗後自動檢舉偵查起訴。
      理      由
一、訊據上訴人即被告乙○○對於右開時、地騎乘機車與被害人施安心所騎乘腳踏車
    發生碰撞車禍致被害人死亡之事實坦承不諱，惟辯稱：行經無號誌之交岔路口，
    應減速慢行，作隨時停車之準備，固為道路交通安全規則所規定，本件肇事地點
    並無兩條道路而形成交岔路口，僅是道路之分向島缺口而已，二者之情形明顯有
    別，原判決適用前開交通法規自有不當，肇事時間為夜間七時五分許，光線本不
    佳，被害人所騎乘之腳踏車卻未裝設照明設備，竟違規在車輛往來眾多之臺十九
    線道橫越道路，而釀成本件不幸，其肇事責任不可謂不大云云。經查：
（一）被告乙○○坦承於右開時、地騎乘機車與被害人施安心所騎乘腳踏車發生碰撞
      車禍致被害人死亡之事實，有臺南縣警察局道路交通事故調查報告表一份、交
      通事故現場照片十張附於相驗卷可資佐證，而被害人係因本件車禍不治死亡，
      亦經臺灣臺南地方法院檢察署檢察官督同檢驗員相驗屬實，製有勘驗筆錄、驗
      斷書及相驗屍體證明書各一份附於相驗卷可憑。
（二）被告辯稱：行經無號誌之交岔路口，應減速慢行，作隨時停車之準備，固為道
      路交通安全規則所規定，本件肇事地點並無兩條道路而形成交岔路口，僅是道
      路之分向島缺口而已，二者之情形明顯有別，原判決適用前開交通法規自有不
      當，肇事時間為夜間七時五分許，光線本不佳，被害人所騎乘之腳踏車卻未裝
      設照明設備，竟違規在車輛往來眾多之臺十九線道橫越道路，而釀成本件不幸
      ，其肇事責任不可謂不大云云。查前開大港加油站前之分向島缺口，係供車輛
      變換車道、行車方向及前往上開加油站加油使用，係屬無號誌交岔路口，被害
      人騎乘腳踏車，由該無號誌交岔路口穿越道路，未注意左右來車，雖有過失，
      然被告騎乘機車行經該無號誌交岔路口，未減速慢行，作隨時停車之準備，而
      肇本件車禍，亦有過失。又被害人於夜間騎乘腳踏車，未燃亮燈光穿越道路，
      固有違規，惟本件肇事當時夜間有照明，有前開調查報告表足憑，茍被告騎乘
      機車行經該缺口注意車前狀況，定能發現被害人穿越道路，且減速慢行，作隨
      時停車之準備，即可避免本件車禍之發生，被告所辯，尚非可採。
（三）按行車速度，依標誌或標線之規定，行經無號誌之交岔路口，應減速慢行，作
      隨時停車之準備；汽車（均含機車）行駛時，駕駛人應注意車前狀況，並隨時
      採取必要之安全措施；慢車行近無號誌之交岔路口，應減速慢行，看清左右確
      無來車並在不妨礙汽車通行之情況下迅速通過；慢車在夜間行車，應燃亮燈光
      ，道路交通安全規則第九十三條第一項第三款、第九十四條第三項、第一百二
      十五條第二款、第一百二十八條分別定有明文。查被告有經正常程序考領駕照
      ，為有駕駛經驗之人，對於上開交通安全規則自知之甚稔，而被害人施安心騎
      乘腳踏車上路，對於上開規定亦應知悉，俱為其等應注意之事項，而肇事當時
      係天候陰、夜間有照明、柏油路面乾燥、無缺陷、無障礙物、視距尚好等情形
      ，有前開調查報告表可稽，足見依當時狀況被告及被害人客觀上並無不能注意
      之情狀，而肇事地點為設有分向島（安全島）之雙向四線道及慢車道之缺口，
      標現清晰、有快慢車道劃分，限速四十公里，亦有前開調查報告表及前開現場
      照片可按，被告於警訊時、偵查中及原審審理時自承其車禍當時之時速高達四
      十至四十五公里等語（見相驗卷第六頁背面、第二三頁背面、原審卷第十六頁
      ），而被害人腳踏車被撞倒地之拖擦痕起點在上開缺口被告車道之快車道外側
      道上，所形成之拖擦痕長達十七．二公尺，亦有前開調查報告表之事故現場圖
      可參，可見被害人顯將完成穿越道路，被告在肇事當時之行車速度應已超過時
      速四十公里之速限，被告應注意且能注意該處為速限四十公里，且該處之中央
      分向島留有缺口，可能會有人車由該缺口穿越道路之車前狀況，竟疏未注意減
      速慢行並注意車前狀況作隨時停車之準備，反以時速四十至四十五公里之超速
      急馳，而被害人亦應注意並能注意竟疏未注意減速慢行，看清左右確無來車並
      在不妨礙汽車通行之情況下迅速通過，即貿然將其未燃亮燈光之腳踏車橫切斜
      穿道路，致被告所騎乘之機車煞避不及而與之發生碰撞，被害人因之人車倒地
      受傷送醫不治死亡，被告及被害人均有違前開規定之注意義務，均顯有過失。
      本件車禍責任經送臺灣省臺南區車輛行車事故鑑定委員會鑑定結果，認為「一
      、施安心乘騎腳踏車，穿越道路未注意左右來車，為肇事原因。二、乙○○駕
      駛重機車，超速行駛，未注意車前狀況，同為肇事原因。」，有該會九十一年
      四月八日南鑑字第九一○三五一號函所附鑑定意見書一份附於相驗卷（第三七
      頁至第三九頁）足參，再送臺灣省車輛行車事故覆議鑑定委員會覆議結果，認
      為「一、乙○○於夜間駕駛重機車，超速行駛且未注意車前狀況撞及即將完成
      穿越之腳踏車，為肇事主因。二、施安心於夜間乘騎腳踏車，穿越道路，未注
      意左右來車，為肇事次因，」，亦有該會九十一年七月十二日府覆議字第九一
      ○九八三號函所附覆議意見書一份附於偵查卷（第三一頁至第三二頁）可憑，
      臺灣省臺南區車輛行車事故鑑定委員會鑑定意見與臺灣省車輛行車事故覆議鑑
      定委員會覆議意見，亦均同此認定，惟其中臺灣省臺南區車輛行車事故鑑定委
      員會係鑑定被告與被害人同為肇事原因，而臺灣省車輛行車事故覆議鑑定委員
      會則鑑定被告為肇事主因、被害人為肇事次因，雖前開二委員會就被害人係同
      為肇事原因或僅為肇事次因之鑑定容有不一，然就被告有過失責任，被害人亦
      與有過失之認定則互為一致，且與本院之認定相同，自可作為本院認定之佐參
      。又被害人雖與有過失，然本件車禍既係被告之過失併合發生，被告之過失罪
      責仍不能因此解免。而被害人係因本件車禍不治死亡，已如前述，是被告之過
      失駕駛行為，與被害人之死亡結果間，顯有相當因果關係，事證明確，被告過
      失致死犯行堪以認定。
二、核被告所為，係犯刑法第二百七十六條第一項之過失致死罪。被告於肇事後未被
    有偵查權之公務員或機關發覺其為犯嫌前，留在事故現場向到場處理之臺南縣警
    察局佳里分局西港分駐所警員甲○○自首犯行，進而接受裁判，業經被告供明在
    卷，並經證人即本件車禍現場處理警員甲○○於原審及本院審理時證述無訛，應
    依刑法第六十二條前段減輕其刑。
三、原審認被告罪證明確，適用刑法第二百七十六條第一項、第六十二條前段，罰金
    罰鍰提高標準條例第一條前段之規定，並審酌被告之品行、應負過失責任之程度
    、造成被害人死亡之結果及其犯後尚能坦認犯行，頗有悔意，惟尚未與死者家屬
    達成民事和解等一切情狀，判處被告有期徒刑十月，認事用法並無違誤，量刑亦
    妥適。被告持上述辯解為由上訴，非有理由，應予駁回。
據上論結，應依刑事訴訟法第三百六十八條，判決如主文。
本案經檢察官邱克斌到庭執行職務。
中    華    民    國      九十二      年      三      月      二十七    日
                                  臺灣高等法院臺南分院刑事第二庭
                                      審判長法官  陳    清    溪
                                            法官  林    永    茂
                                            法官  蘇    重    信
右正本證明與原本無異。
不得上訴。
                                      法院書記官  趙    玲    瓏
中    華    民    國      九十二      年      三      月      二十八    日
附錄法條：
刑法第二百七十六條第一項：
因過失致人於死者，處二年以下有期徒刑、拘役或二千元以下罰金。


司法院資訊處製作；財團法人民間司法改革基金會備份。
